【裁判字號】    97,重訴,45
【裁判日期】    990831
【裁判案由】    擄人勒贖等
【裁判全文】
臺灣板橋地方法院刑事判決              97年度重訴字第45號
公  訴  人  臺灣板橋地方法院檢察署檢察官
被      告  己○○
                      之4
選任辯護人  林長泉律師
被      告  庚○○
選任辯護人  許聰元律師
            張振興律師
被      告  辛○○
指定辯護人  本院公設辯護人午○○
被      告  辰○○
義務辯護人  葉鞠萱律師
被      告  寅○
指定辯護人  本院公設辯護人午○○
被      告  甲○
選任辯護人  李基益律師
上列被告因擄人勒贖等案件，經檢察官提起公訴（96年度少連偵
字第107 號、96年度偵字第26417 號、97年度偵字第10318 號）
，本院判決如下：
    主  文
己○○犯非法持有可發射子彈具殺傷力之槍枝罪，處有期徒刑參
年陸月，併科罰金新臺幣陸萬元，罰金如易服勞役，以新臺幣壹
仟元折算壹日；扣案之具有殺傷力之改造手槍壹枝（含彈匣壹個
，槍枝管制編號0000000000）沒收。又犯恐嚇危害安全罪，處有
期徒刑壹年；減為有期徒刑陸月。應執行有期徒刑參年拾月，併
科罰金新臺幣陸萬元，罰金如易服勞役，以新臺幣壹仟元折算壹
日；扣案之具有殺傷力之改造手槍壹枝（含彈匣壹個，槍枝管制
編號0000000000）沒收。
庚○○犯非法寄藏可發射子彈具殺傷力之槍枝罪，處有期徒刑參
年肆月，併科罰金新臺幣伍萬元，罰金如易服勞役，以新臺幣壹
仟元折算壹日；扣案之具有殺傷力之改造手槍壹枝（含彈匣壹個
，槍枝管制編號0000000000）沒收。又犯恐嚇危害安全罪，處有
期徒刑捌月。又共同犯剝奪他人行動自由罪，處有期徒刑壹年陸
月。又犯重利罪，處有期徒刑陸月；減為有期徒刑參月。又犯重
利罪，處有期徒刑肆月；減為有期徒刑貳月。應執行有期徒刑伍
年陸月，併科罰金新臺幣伍萬元，罰金如易服勞役，以新臺幣壹
仟元折算壹日；扣案之具有殺傷力之改造手槍壹枝（含彈匣壹個
，槍枝管制編號0000000000）沒收。
辛○○共同犯剝奪他人行動自由罪，處有期徒刑壹年陸月。
辰○○共同犯剝奪他人行動自由罪，處有期徒刑壹年。
寅○共同犯強制罪，處有期徒刑陸月。又共同犯剝奪他人行動自
由罪，處有期徒刑壹年貳月。應執行有期徒刑壹年陸月。
甲○被訴恐嚇（地○○）及擄人勒贖部分，均無罪。
甲○被訴傷害（地○○）部分，公訴不受理。
寅○、甲○被訴毀損（錢櫃ＫＴＶ）及傷害（丑○○）部分，均
公訴不受理。
    事  實
一、己○○持有槍枝及庚○○寄藏槍枝部分：
    己○○（綽號布丁）明知與具有殺傷力之改造手槍，皆係經
    主管機關公告查禁，為槍砲彈藥刀械管制條例所管制之違禁
    物，未經主管機關許可，不得擅自持有，於民國86間，在臺
    北縣永和市秀朗國小附近，經自稱「劉丁山」（已歿）之不
    詳友人贈送，而取得由仿VALTRO廠85COMBAT型金屬模型槍製
    造之具有殺傷力之改造手槍1 支（含彈匣1 個、槍枝管制編
    號：0000000000號，下稱改造手槍），竟未經許可，而擅自
    持有之；嗣於96年3 月間，在台北縣中和市某泡沫紅茶店，
    將該改造手槍交與庚○○（綽號麒麟），而庚○○知悉己○○所交付之物品，係可發射子彈具有殺傷力之槍枝，仍將上
    開改造手槍1 支放置庚○○之臺北縣中和市○○路26巷11之
    4 號住處，代為寄藏保管，以待己○○日後取回。嗣於96年
    7 月5 日，在庚○○上址住處為警當場查獲，並扣得上開改
    造手槍1 支及無殺傷力之子彈6 顆，而得悉上情。
二、己○○恐嚇部分：
    己○○於民國96年1 月9 日晚間，因綽號「大頭」之朋友鍾
    太響在KTV 唱歌時，與他人口角而遭打傷，經送往臺北縣永
    和市○○街80號耕莘醫院永和分院救治，詎己○○於隔（10
    ）日凌晨3 時30分，前往探視「大頭」時，見疑似仇家綽號
    「阿慶」男子前來醫院尋仇，竟持疑似「信號槍」之不明物
    體1 支（並未扣案），並基於恐嚇之犯意，在耕莘醫院永和
    分院前，對空鳴槍5 次，而以此方式加害「阿慶」男子生命
    、身體之事通知「阿慶」，藉以遏阻「阿慶」男子接近醫院
    。
三、庚○○恐嚇部分：
    庚○○與辛○○、辰○○、劉建廷、天○○（下稱庚○○等
    5 人），於96年5 月11日凌晨1 時40分許，在臺北縣永和市
    ○○路107 號東海海產店飲酒作樂時，與鄰桌酒客發生口角
    而起爭執，海產店負責人子○○出面制止雙方爭執時，引起
    庚○○等5 人之不滿，竟分持酒瓶、木椅毆打子○○及店員
    壬○○、申○○、乙○○（下稱子○○等4 人），致子○○
    等4 人之身體受傷（傷害部分，均未據告訴），並搗毀店內
    桌椅及冰箱（庚○○等5 人毀損部分，另經檢察官為不起訴
    處分確定）；斯時，庚○○另基於加害子○○等4 人生命、
    身體之犯意，對子○○等4 人恫嚇「如果敢提出告訴，就要
    對你開槍」等言詞，致使子○○等4 人心生畏懼，而未對庚○○等5 人提出傷害告訴。
四、寅○強制逼債部分：
    寅○（綽號文迪）為替其乾爹鄭媽岸（已歿）索討未○○可
    能積欠鄭媽岸新臺幣（下同）250 萬元之欠款，於96年5 月
    24日凌晨0 時許，與數名真實姓名年籍不詳之成年男子，共
    同基於強制犯意，分乘2 輛機車，前往臺北市○○路109 號
    即未○○經營之蜜蜂咖啡店門口，以石頭砸毀該店大門玻璃
    （毀損未據告訴）；復接續於同月30日22時30分許，與另名
    不詳姓名及年籍男子共乘1 輛機車前往該店，嗣寅○下車後
    ，隨即以石頭砸毀店內之桌椅（毀損未據告訴），並要求未
    ○○於一週內，先交付30萬元，並以「如不交出，你的店小
    心一點」等語之強暴及脅迫手段，迫使未○○先行匯款3 千
    元至寅○所指定之帳戶，而使未○○行無義務之事。
五、庚○○、辛○○、辰○○、寅○共同剝奪行動自由部分：
    丁○○（綽號秋宏、秋皇，本院通緝中）於96年5 月5 日晚
    間10時許（起訴書誤載凌晨），在臺北縣中和市○○路與景
    平路某處民宅即丙○○（綽號昆泰）開設之賭場內，與丙○○、卯○○（綽號阿標）及綽號阿財男子等人對賭（此部分
    賭博犯行，由檢察官另行偵辦），嗣丁○○當場賭輸150 萬
    元，先行支付20萬元現金後，並約卯○○在臺北縣中和市○○街（起訴書誤載中山路）之「姊妹海產店」喝酒見面，商
    議丁○○交付100 萬元支票1 紙及20萬元現金予卯○○轉交
    丙○○抵債，斯時恰遇癸○○（綽號亦稱阿標或標哥，本院
    通緝中）、李毅凱（綽號凱哥，本院通緝中）、庚○○（綽
    號麒麟）、辛○○（綽號小建、庚○○之雙胞胎弟）等人同
    在該海產店用餐，丁○○告知上述賭博輸錢一事，癸○○等
    人詢問卯○○後，得知卯○○與丙○○及阿財等人疑涉詐賭
    行為，且癸○○懷疑丙○○於2 、3 年前曾與他人合謀在癸○○開設賭場內，搶奪275 萬元，癸○○乃交待卯○○佯已
    收到丁○○剩餘賭債，且丁○○有意與丙○○合開賭場為藉
    口，由卯○○以電話與丙○○相約於96年5 月6 日凌晨2 時
    許，在台北縣永和市○○路○段君悅KT V包廂內見面，謀議
    既定，癸○○、丁○○、李毅凱、庚○○、辛○○、辰○○
    （下稱癸○○等6 人）共同基於剝奪卯○○、丙○○行動自
    由之犯意，於96年5 月6 日凌晨2 時許，癸○○等6 人帶同
    卯○○先行前往君悅KTV 等候丙○○，嗣丙○○於同日凌晨
    5 時許抵達君悅KTV 後，癸○○等6 人即共同圍毆卯○○、
    丙○○，由癸○○、戊○○居於主謀策畫地位，丁○○、庚○○、辛○○擔任負責動手毆打丙○○及卯○○之主要角色
    ，辰○○則僅係在場接聽電話及參與圍堵之次要角色，藉此
    不讓卯○○、丙○○2 人離去，而剝奪2 人行動自由，嗣因
    聲響過大，擔心KTV 人員報警，隨即分乘3 車，並將丙○○
    、卯○○分別強押上車，繼續載往台北縣中和市烘爐地山區
    某不知名廟宇內，由癸○○等6 人包圍並毆打卯○○、丙○○，並要求2 人回吐先前對丁○○實施詐賭及搶奪癸○○賭
    場所得金額，嗣於當日天亮之際，再將2 人載往台北縣新店
    市○○路○段355 巷27號5 樓庚○○所承租而暫交寅○使用
    之公寓內，寅○復帶領其他不詳姓名及年籍之小弟，而與癸○○等6 人共同基於剝奪卯○○、丙○○行動自由之犯意，
    於該新店公寓內，另由癸○○、庚○○、辛○○、戊○○、
    丁○○、寅○及其他小弟（辰○○並未在場）繼續圍堵卯○○、丙○○，防止2 人任意離去，丁○○及癸○○並要求丙○○及卯○○2 人須分別交付50萬元及20萬元，以擺平詐賭
    一事；嗣丙○○急於脫身，乃於當日晚間8 時許，以電話聯
    絡女友亥○○，請求代為籌措50萬元，亥○○備妥後即乘坐
    計程車前往臺北縣中和市○○路與連城路口之某水果攤前，
    由癸○○以電話囑咐不知情之甲○前來水果攤前向亥○○拿
    取50萬元；另卯○○則以電話聯絡真實姓名年籍不詳，綽號
    「丙哥」之男子，代向綽號「月梅姐」之女子借款籌得20萬
    元後，前往臺北縣中和市○○路與泰和街口交付丁○○，嗣
    癸○○、丁○○得款後，始讓丙○○及卯○○離去，上開款
    項並由癸○○等6 人及寅○朋分花用。
六、庚○○重利部分：
    庚○○於92年底開始，在臺北縣永和市經營當鋪，並在報紙
    上刊登廣告，以年息360%（起訴誤載150%）之顯不相當之重
    利，放款與不特定人；嗣宇○○於92年底，在臺北縣永和市
    ○○路旁，向庚○○借款5 萬元，並須質押身分證及簽發面
    額各為5 萬元之本票2 張，由張奇先行預扣利息5 千元，而
    由宇○○實拿4 萬5 千元，並需每隔10天分別繳交5 千元之
    利息，總計自92年底借款至查獲止，繳交之利息約10幾萬元
    （起訴書誤載50萬元），而尚未還清本金；另宙○○於95年
    年底，在台北市○○○路之上班地點附近，向庚○○借款5
    萬元，並須質押身分證及簽發面額各為5 萬元之本票2 張，
    由庚○○先行預扣利息2 千元，宙○○實拿4 萬8 千元，並
    需每隔10天分別繳交2 千元之利息，直至96年3 、4 月間，
    始還清本金，總計繳交之利息約3 萬元。
七、嗣於96年7 月5 日（起訴書誤載1 日），為警分別在臺北縣
    、桃園縣、屏東縣等地逮捕癸○○、庚○○、辛○○、李毅
    凱、辰○○、寅○、甲○、己○○等人，並於同日7 時55分
    許，在庚○○之臺北縣中和市○○路26巷11之4 號住處，扣
    得上開改造手槍1 支（含彈匣1 個）及宇○○、宙○○之身
    分證各1 張等物品（身分證已發還宇○○、宙○○），而循
    線得悉上情。
八、案經臺北縣政府警察局永和分局移請臺灣板橋地方法院檢察
    署檢察官偵查起訴。
    理  由
甲、有關證據能力之說明：
一、本件檢察官所提以下傳聞證據，除證人己○○於偵查中對被
    告庚○○所為不利之證述；證人即共同被告丁○○於偵查中
    、證人未○○於警詢時所為不利被告寅○之證述；證人卯○○、丙○○、亥○○於警詢及偵查中所為之證述，經被告等
    人暨辯護人不同意證據能力外；其餘傳聞證據，檢察官、被
    告及其辯護人迄本院審判期日言詞辯論終結前，未聲明異議
    而不予爭執，本院審酌上開證據資料製作時之情況，尚無違
    法不當及證明力明顯過低之瑕疵，亦認為以之作為證據應屬
    適當。揆諸前開規定，爰依刑事訴訟法第159 條之5 規定，
    認前揭證據資料均有證據能力。
二、證人己○○、丁○○、卯○○、丙○○、亥○○（下稱己○○等5 人）向檢察官所為陳述之證據能力：
    按被告以外之人於偵查中向檢察官所為陳述，除顯有不可信
    之情況者外，得為證據，刑事訴訟法第159 條之1 第2 項定
    有明文。查本件證人己○○5 人於檢察官偵查中所為陳述均
    經具結及全程錄影，且皆於本院到庭作證，給予相關被告對
    質之機會，本院審酌其等所為陳述之外部附隨環境或條件，
    即當時陳述時之偵查筆錄製作之原因、過程及其功能等加以
    觀察其信用性，並無顯不可信之情況；是上開證人於偵查中
    向檢察官所為之陳述，均認有證據能力。
三、證人丁○○、卯○○、丙○○、亥○○（下稱丁○○等4 人
    ）於警詢所為陳述之證據能力：
    按被告以外之人於檢察事務官、司法警察官或司法警察調查
    中所為之陳述，與審判中不符時，其先前之陳述具有較可信
    之特別情況，且為證明犯罪事實存否所必要者，得為證據，
    刑事訴訟法第159 條之2 定有明文。查證人丁○○等4 人於
    本院審理中之證詞，就案發當時被害人卯○○、丙○○遭受
    剝奪行動自由及交付款項之過程，出現陳述簡略之情形，而
    與警詢筆錄實質內容不符。惟審酌證人證人丁○○等4 人於
    警詢供述過程均經全程錄音，就渠等於製作筆錄之原因、過
    程及其功能加之觀察，應具有可信之特別情況；又渠等於警
    詢所為證述，為證明本件犯罪事實存否所必要，且其後證人
    丁○○等4 人，皆於本院到庭作證，給予被告對質之機會，
    應認證人丁○○等4 人於警詢之陳述，皆具有證據能力。
五、證人未○○於警詢所為陳述：
    按被告以外之人於審判中所在不明而傳喚不到者，其於司法
    警察調查中所為之陳述，經證明具有可信之特別情況，且為
    證明犯罪事實之存否所必要者，得為證據，刑事訴訟法第
    159 條之3 第3 款定有明文。本件證人未○○於審判中經傳
    喚提未到，而有所在不明之情形；惟被告寅○於偵查中供稱
    其於96年5 月24日有去蜜蜂咖啡店找未○○，另證人辰○○
    於警詢時證稱有聽寅○說他有去砸臺北市○○路的咖啡店，
    等語（詳下述），是證人未○○於警詢所言，並無虛偽陳述
    及故意誣陷被告寅○之理，從證人未○○於警詢陳述時之客
    觀環境、客觀條件等情況加以觀察，應具有可信之特別情況
    ；再證人未○○於警詢所言，係證明本件被告寅○對未○○
    實施恐嚇之經過情形，為證明犯罪事實之存否所必要者，是
    本件證人未○○於警詢之陳述，核有證據能力。
乙、有罪部分：
壹、本院得心證之理由：
一、己○○持有槍枝及庚○○寄藏槍枝部分：
    訊據被告己○○於本院審理中，矢口否認持有上開改造手槍
    之事實，並辯稱：上開改造手槍是在庚○○的住處搜到，我
    之前去耕莘醫院使用的槍枝，槍不是這把扣案的手槍，在耕
    莘醫院所用的槍枝已被他人拿走，警察一直要我交出槍來，
    後來在地檢署的居留室時，才拜託庚○○把扣案的槍枝讓我
    交出來，後來才會衍生這些事情云云（本院卷一第131 頁）
    ；訊據被告庚○○於本院審理中坦承於上址住處為警查扣上
    開改造手槍之事實，惟矢口否認有何寄藏槍枝犯行，並辯稱
    ：扣案手槍是之前朋友戌○○借住時，放在我家的，手槍不
    是從我的房間搜出來的，戌○○我也還在找他，希望能夠鑑
    驗槍枝指紋云云（本院卷一第127 頁）。經查：
(一)此部分事實，業據被告庚○○於96年7 月5 日偵查中及本院
    96年7 月6 月羈押庭審理時自白甚詳；核與被告即證人己○○於96年7 月5 日偵查中之自白及具結證述情節大致相符；
    復從被告庚○○上址住處查獲疑似手槍1 支扣案可資佐證。
    又上開扣得之改造手槍經送內政部警政署刑事警察局鑑驗（
    槍枝管制編號：0000000000號），認係改造手槍，由仿VALT
    RO廠85COMBAT型金屬模型槍製造之槍枝，車通金屬槍管內阻
    鐵及加裝金屬撞針而成，擊發功能正常，可供擊發適用子彈
    使用，研判具殺傷力等情，有內政部警政署刑事警察局96年
    7 月20日刑鑑字第0960107530號槍彈鑑定書1 份附卷可稽。
(二)至被告庚○○辯稱上開改造手槍係戌○○持有一節，惟查：
    證人戌○○於98年12月28日本院審理中經傳喚未到，且經本
    院當庭以法庭電腦連結法務部刑事知識庫，查詢戌○○刑案
    資料及照片以供辨認，被告庚○○表示該查詢對象即聲請傳
    喚之證人戌○○無誤（本院卷四第112 頁）；然證人戌○○
    經本院查詢，業於96年3 月9 日死亡，有法務部戶役政連結
    作業系統查詢資料在卷可稽（本院卷四第92頁），已無從傳
    喚到庭作證。
(三)另上開改造手槍1 枝經鑑鑑定，其上未發現可資比對之指紋
    紋等情，有內政部警政署刑事警察局民國97年11月3 日刑鑑
    字第0970154925號函在卷可稽（本院卷一第110 頁）；又本
    件被告己○○如何持有槍枝及轉交庚○○寄藏槍枝等情，業
    據被告己○○、庚○○自白甚詳，且互核大致相符，已如前
    述；此部分待證事實已臻明瞭，是被告庚○○聲請再行鑑驗
    上開改造手槍指紋一節，本院認無再行調查之必要。
(四)綜上，被告己○○、庚○○上開所辯皆不足採；此部分事證
    明確，被告己○○持有槍枝及被告庚○○寄藏槍枝之犯行，
    均堪認定。
二、己○○恐嚇部分：
(一)訊據被告己○○於本院審理中，坦承於上開時間，在耕莘醫
    醫院門口開槍之事實，惟矢口否認有何恐嚇犯行，並於本院
    審理中辯稱：我開槍那天喝得很醉，不曉得開了幾槍，實際
    開槍地點也不清楚云云（本院卷一第131 頁）。
(二)經查：
１、證人即永和耕莘醫院保全人員楊建興於警詢證稱：我現為祥
    安保全人員，派駐永和耕莘醫院，於96年1 月10日3 時29分
    許，我所駐守的永和耕莘醫院有接受一名受傷的患者就醫，
    隨後一群不明人士至醫院鼓譟，不久後我有聽到不明聲響，
    當時我在值班，該名患者姓名鍾太響，後來有5 、6 人到醫
    院，他們都稱患者鍾太響是老大，他們到醫院後，一直大聲
    喊要替老大報仇，他們出去外面後，不久便聽見5 聲不明聲
    響，我沒有看見他們持任何物品，也沒有我認識的人，不知
    道那5 聲不明的聲響，是何物品發出的等語（少連偵卷一第
    255 至257 頁）。
２、證人即在場目擊之賴阮荷芳於警詢時證稱：我於96年1 月10
    日凌晨3 時30分許，在耕莘醫院急診室內，目擊一年輕男子
    用右手自身後拔出一把槍，走到急診室大門，在門外持手槍
    對空鳴槍，警方提示當天耕莘醫院監視器所拍攝之翻拍照片
    供我指認，就是翻拍影像男子己○○持槍對空開槍，共開槍
    5 次，己○○是當天開槍之人沒錯，因己○○走出急診室時
    ，我剛好在他旁邊，親眼看到他拉手槍扳機，所以我印象深
    刻等語（少連偵卷一第258 至259 頁）；核與另名在場目擊
    證人戊○○於偵查中證稱：己○○可能因為生氣，所以對著
    空中開了不只一槍，應該是為了警告打傷他朋友的人等語（
    少連偵卷二第141 頁）大致相符。
３、另被告己○○於96年7 月5 日偵查中供稱其係因為鄰居綽號
    「大頭」友人（指鍾太響）遭欺負，對方「阿慶」當時在醫
    院門口，所以才會開槍，且其當天並未喝酒等語（少連偵卷
    第208 頁）；是被告上開辯稱開槍當天其喝醉酒，不曉得開
    槍次數，及實際開槍地點等詞，亦顯不足採。
(三)綜上，此部分事證明確，被告己○○恐嚇犯行，應堪認定。
三、庚○○恐嚇被害人子○○等4 人部分：
    訊據被告庚○○於本院審理中，坦承於上開時間，在東海海
    產店與上開友人吃飯之事實，惟矢口否認有何恐嚇犯行，並
    於警詢時辯稱：我於96年5 月11日凌晨1 時30分，在永和市
    ○○路107 號東海海產店，跟2 、3 朋友吃飯、喝酒，我沒
    打人及毀損，我因地板太滑跌倒致右手掌受傷，不知道店家
    為何與人起衝突，警方到場後，我就要離開，後來返回店內
    拿包包，卻被店家指認為鬧事者，而被警方帶回派出所詢問
    ，我知道店內桌椅被毀損，店內器具沒有被毀損，我不知道
    何人毀損云云（偵他卷第187 頁）。經查：被告庚○○等5
    人，於上開時、地在東海海產店飲酒作樂時，與鄰桌酒客發
    生口角而起爭執，海產店負責人子○○出面制止，引起庚○○等5 人之不滿，竟分持酒瓶、木椅毆打子○○及店員壬○○、申○○、乙○○，致子○○等4 人之身體受傷，並搗毀
    店內桌椅及冰箱，庚○○另基於加害子○○等4 人生命、身
    體之犯意，對子○○等4 人恫嚇「如果敢提出告訴，就要對
    你開槍」等言詞，致使子○○等4 人心生畏懼等情，業據證
    人即被害人子○○、壬○○、申○○、乙○○於警詢、偵查
    及本院審理中證述甚詳，且互核大致相符。參以被告庚○○
    於偵查中自承其有拿椅子毀損該店冰櫃等語（少連偵卷二第
    245 頁），復有東海海產店遭砸毀之現場照片25張（少連偵
    卷三第124 至136 頁）及子○○、壬○○、乙○○所提出之
    永和耕莘醫院診斷證明書3 份在卷可資佐證（少連偵卷一第
    354 、361 、373 頁）。是被告庚○○此部分所辯，亦顯不
    足採。此部分事證明確，被告庚○○恐嚇犯行，應堪認定。
四、寅○強制部分：
    訊據被告寅○矢口否認此部分犯行，並於本院審理中辯稱：
    我沒有恐嚇未○○，也沒有說不交錢就要砸店云云。經查：
    上開事實業據證人即被害人未○○於警詢時證述甚詳（少連
    偵卷一第307 、308 頁）；復有被害人未○○提出上開蜜蜂
    咖啡店大門玻璃之受損照片2 張在卷可稽；參以被告寅○於
    偵查中供稱：我於96年5 月24日有去蜜蜂咖啡店，但沒有砸
    店，因未○○欠我乾爸鄭媽岸250 萬元，乾爸過世後，乾爸
    的弟弟鄭媽福叫我去處理，我就和辰○○去聊，達成一個月
    還款一萬元的協議，我無佣金等語（少連偵卷二第95頁）；
    另證人辰○○於警詢時證稱：有聽寅○說他有去砸臺北市○○路的咖啡店，但我不清楚為什麼要砸店等語（少連偵卷二
    第55頁）。是被告寅○顯係受人委託，而共同與不詳之人前
    往蜜蜂咖啡店，並有砸店逼債之事實甚明。是被告寅○此部
    分所辯，顯不足採。此部分事證明確，以上開強暴及脅迫手
    段，而對被害人未○○實施逼債之犯行，應堪認定。
五、庚○○、辛○○、辰○○、寅○（下稱庚○○等4 人）共同
    剝奪被害人卯○○、丙○○行動自由部分：
(一)被告之辯稱：
    訊據被告庚○○等4 人，均矢口否認有何剝奪被害人卯○○
    及丙○○行動自由之犯行；並辯稱如下：
１、被告庚○○於本院審理中辯稱：我沒有打卯○○、丙○○，
    也沒有拘禁被害人，也不知道他們有什麼糾紛，事後癸○○
    告訴我，那天有拿到錢，說到時候可能大家都有紅包，但是
    我沒有拿到錢，我認為可能他們認為五月五日吃飯是我買單
    的，所以癸○○才說要給我錢，但是當時沒說要給我多少錢
    ，當天我有在海產店吃飯，有去KTV 唱歌，還有去中和烘爐
    地，但沒有去新店寅○住處，我不知道接洽拿錢的事情，也
    不知道丙○○、卯○○何時被釋放，到中和烘爐地是我和丁○○去的，是丁○○開車，當時丙○○、卯○○坐在後座，
    他們找我去烘爐地是要喝茶，但是我說我喝了很多酒要先離
    開，所以之後的事情我都不知道云云（本院卷一第127 、
    128 頁）。
２、被告辛○○於本院審理中辯稱：當天我跟庚○○、癸○○吃
    飯，丁○○、卯○○來找我們，卯○○、丁○○又約我們去
    唱歌，之後丙○○有到KTV 找我們，因為他們有口角，所以
    我和卯○○、丙○○、丁○○就說換地方，要去中和喝茶，
    但是我沒有跟去，我先回家，他們之後去新店的事情我都不
    知道，我也沒有分到錢，他們何時放人的事情我也不清楚云
    云（本院卷一第132 、133 頁）。
３、被告辰○○於本院審理中辯稱：當天癸○○打電話給我，是
    要我過去唱歌，但是唱一唱他們就打起來，打人的人我不認
    識，被打的人是丙○○，我沒有跟車去烘爐地，我唱完ＫＴ
    Ｖ之後就離開了，當時我和另一個朋友綽號阿耀先離開，阿
    耀的全名我不清楚，是二十三、四歲的男子，我們是搭計程
    車離開的，我跟其他人搭車的地方不一樣，所以他們是否有
    押人走，我不清楚，其他人是開車走的，之後的事情我都不
    清楚，我沒有拿到錢，也不知道有分錢的事情云云（本院卷
    一第132 頁）。
４、被告寅○於偵查中辯稱：新店房子是我租的，我本來就在新
    店，我有沒去君悅KTV 跟中和烘爐地，他們把人帶到新店安
    康的房子是我跟庚○○承租，租用目的是給我做板模的員工
    居住，卯○○、丙○○人被帶來新店時，我在房子裡，他們
    是在天快亮時來的，傍晚離開，當時只有我在場，我沒聽到
    昆泰（丙○○）跟捲毛阿標（卯○○）求救，他們過來，是
    說要借地方休息，癸○○後來沒有來，我搞不清楚他們在做
    什麼，我也沒分到錢云云（少連偵卷三第64頁）；另於本院
    審理中辯稱：我當時在新店房間裡面，其餘的人在別的房間
    ，我看到其他的人來，就回到自己的房間，新店的門是我開
    的，我有問卯○○、丙○○是否要敷藥云云（本院卷一第
    285 頁反面、291 頁）。
(二)經查：
１、此部分事實，業據證人即被害人卯○○、丙○○、證人即共
    同被告癸○○、丁○○、證人亥○○分別於警詢、偵查及本
    院審理中證述甚詳，且互核大致相符（見少連偵卷二第318
    至325 頁、本院卷一第275 至292 頁卯○○筆錄，少連偵卷
    二第338 至347 頁、本院卷一第285 至292 頁丙○○筆錄，
    少連偵卷三第252 至260 、268 至271 、357 至400 頁、本
    院聲羈卷第4 至9 頁癸○○筆錄，少連偵卷二第327 至336
    頁、本院卷一第124 至137 頁丁○○警詢、偵訊及本院筆錄
    ，少連偵卷二第349 、353 頁、本院卷一第291 頁背面亥○○警詢、偵訊及本院筆錄）。
２、被告庚○○等4 人於本院審理中雖一再否認並未剝奪被害人
    卯○○及丙○○之行動自由；惟查：
(１)證人即被害人卯○○業於警詢供稱：96年5 月6 日約4 時30
    分許，我在君悅KTV 遭人擄人勒贖，由我撥打丙○○手機邀
    他到君悅聊天，他一到門口就有一群人將他推入包廂並毆打
    他，之後將我跟丙○○押走，我認識癸○○、丁○○，警方
    提示君悅錄影光碟供我指認，庚○○、辛○○、辰○○、戊○○、癸○○、丁○○，就是當日毆打並押走我的人，我們
    被打原因是癸○○及丁○○認為我在賭場出老千，他們在君
    悅KTV 毆打丙○○後，由癸○○等將我的頭往下壓，不讓我
    認路，到達拘禁地後，發現是一座宮廟，通往中和市區，我在拘禁地時發現丙○○也被押來了，他們問我
    ，於96年5 月5 日在中和市○○路賭場，我和丙○○有無出
    老千，賭場是不是我和丙○○共同經營，我說有插股不是經
    營，癸○○等6 人及其他不知名男子，就開始打我，我說我
    沒出老千，他們也打我，他們問丙○○上述問題，他說他是
    員工沒有經營，也被打，稍事休息後，又將我們2 人以車輛
    押往別處，是新店市○○○○路某公寓，我們在該處休息，
    由寅○及其他5 、6 名男子看守，直到隔天晚間22時許，其
    間丁○○及癸○○叫我拿50萬出來擺平兄弟，不管賭場恩怨
    如何，我因害怕被打及無法離開，所以答應，其間我有聽到
    癸○○要求丙○○交付50萬贖金，丙○○打電話籌錢，他們
    把電話還我，我打電話只籌到20萬，我的女友人將錢拿到中
    和市○○路○○街口交給丁○○，丁○○拿到錢後打電話給
    寅○說錢拿到了，我錢確實交給丁○○，我事後得知丙○○
    有交50萬給癸○○，我交付贖金後癸○○等人脅迫我寫下我
    的電話住居資料，意思是我報警就要對我不利，付完贖金後
    我跟丙○○才獲釋，我因住居資料癸○○都知道，害怕家人
    遭報復所以不敢報警，在拘禁期間，我有受傷，有到怡和醫
    院就診，但未開診斷書，我是因拘禁期間，怕再被打及無法
    離開，所以才交付贖金20萬等語（少連偵卷二第318 至323
    頁）。
(２)被告庚○○於偵查中供稱：我有參與96年5 月6 日擄人案，
    當天我們在中和某海產店吃東西，後來秋煌（丁○○）來找
    我們，說他被昆泰（丙○○）及另一個叫阿標（卯○○）的
    人欺負，不是癸○○，後來就約在君悅KTV ，在那裡打昆泰
    ，再帶到南勢角山區，秋煌和昆泰有金錢糾紛，據我所知為
    詐賭，昆泰同意將詐賭所得150 萬中50萬拿出來，昆泰答應
    後我就先回去了，一起去的有我、癸○○、戊○○、辛○○
    ，其他人忘記了，這些人從海產店喝酒到去君悅KTV 打昆泰
    到南勢角山區皆有參與，我們沒有綁昆泰，是他坐我們車去
    的，我們10多人對昆泰及阿標2 人，他們全名我不清楚。我
    分到4 萬5 仟元，其他人我不清楚，錢是隔天昆泰拿出來的
    ，後來是癸○○交給我的等語（少連偵卷二第246 、247 頁
    、本院聲羈卷第4 至9 頁）。
(３)被告庚○○另於警詢供稱：96年5 月6 日凌晨天快亮時，在
    新店市○○路○ 段355 巷27號5 樓租屋處，我忘記誰打電話
    給我，有丁○○、癸○○、庚○○、辛○○、戊○○及另2
    名我不認識的男子（卯○○、丙○○）來我住處，我讓他們
    進來後，我就回房休息了，沒有過問事情，該2 名男子均有
    受傷，但我不知道有無被控制行動，我不知道押人的地點還
    有君悅KTV 、中和某廟，我只知道他們有帶人來我新店的租
    屋處，在租屋處內，我中午起床時，看到丁○○及2 名男子
    還在，下午4 時許，我看到丁○○、癸○○、庚○○、辛○○、戊○○及2 名男子都在等語（少連偵卷三第19至21頁）
    。
(４)證人即共同被告癸○○於警詢另證稱：96年5 月6 日擄人案
    ，這是秋皇（丁○○）的事，他是辛○○的朋友，秋皇跟昆
    泰（丙○○）有賭債糾紛，由秋皇約昆泰出來談債務問題，
    當時我在場，我們只負責在場，所得賠償金額大家均分，我
    使用之門號0000000000之手機，是毅勝租車公司所有，我在
    該公司擔任業務等語（少連偵卷一第77、82頁）。另就該門
    號之96年5 月6 日3 時20分至96年5 月7 日0 時56分之通聯
    紀錄觀之（同卷第574 至577 頁，以下節錄部分內容，發話
    人皆係癸○○本人，共計6 則）：
 1、這邊吵架，找到昆泰了，之前我們店被衝，碰巧又一個朋友
    昨天也被他剪去，今天碰到我絕對要給他處理。我就是要給
    他騙出來，一定要屈打成招。
 2、小建（指辛○○），我跟你講，你們把人圍住後帶下來，我
    看他們表情好像已經報警，我跟大胖在樓下看看有沒有警察
    。
 3、昆泰說他不懂得賭博啦，你（阿財）幫我們讓他恢復記憶好
    不好（現場打鬥聲，昆泰被圍毆），新仇舊恨，我今天不會
    放過他，他這條錢沒吐出來，我就給他好看，眼睛已經給廢
    掉了，剩半條命，今晚絕對讓他死。他就是之前在地下室弄
    賭的那個昆泰，管他什麼會的，不要怕，今天的事主是另一
    個，金額共150 萬，昨天給人家剪的。現在是小建在處理他
    ，我知道這個人後面有一點實力，會留點後路啦。
 4、他（昆泰）昨天正好剪到我的朋友，他是被我朋友押出來的
    ，你（阿財）別怕，現在是小建在處理，現在人被打得剩半
    條命不到，他是在KTV 被押，是被他朋友給騙過來的。
 5、我押著他，是要他找人帶錢來交保，他之前在中和就是剪的
    ，昨天我朋友擺明就是被他剪的，我們當初虧的、還有我朋
    友的，拿回來不行喔，我知道讓小建處理他就好啦。
 6、昆泰的場主就是永和的那一個阿標（指卯○○），他有來也
    被留住，也被處理。他們都沒有承認，叫他們拿錢出來交保
    ，誰講情都沒用，昆泰錢已拿錢出來了，剩那一個阿標。
(５)綜上，本件被告癸○○等6 人顯在君悅KTV 圍毆被害人卯○○、丙○○後，並將被害人2 人載往中和不詳廟宇及被告寅
    ○新店住處，藉此剝奪卯○○、丙○○行動自由方式，逼令
    被害人連絡友人歸還部分不法所得。是被告庚○○、辛○○
    、辰○○、寅○等4 人上開所辯皆顯不足採。此部分事證明
    確，被告庚○○等4 人與被告癸○○、戊○○、丁○○共同
    以上開強暴及脅迫手段，剝奪被害人卯○○、丙○○行動自
    由之犯行，均堪認定。
六、庚○○對被害人宇○○、宙○○實施重利部分：
    訊據被告庚○○坦承有於上開時、地，各借款5 萬元予宇○○、宙○○之事實，惟矢口否認有何重利犯行，並於本院審
    理中辯稱：我是受僱當舖，當時老闆是李耀源，宇○○、宙
    ○○都是向我借5 萬元，沒有預扣利息，利息是本金1 萬元
    每月收取1 百元，我之前就認識他們，後來拿了幾次利息之
    後，我就沒有算利息了，他們付了幾次利息我忘記了，他們
    有還我本金云云（本院卷一第128 頁）。經查：此部分事實
    ，業據業據證人即被害人宇○○、宙○○於偵查中具結證述
    甚詳，且互核大致相符（96偵26417 卷第32至35頁）；參以
    被告庚○○於警詢自承：我是從事個人放款，沒有設立公司
    及據點，放款利息，如果以身分證質押借款新台幣1 萬元、
    10天至15天一期，每期利息新台幣1 千元（經換算年息360%
    ）等語（少連偵卷二第214 頁）。此外，復從被告庚○○上
    址住處，扣得被害人宇○○、宙○○質押借款之身分證各1
    張可資佐證（身分證皆已發還被害人，見96偵26417 卷第17
    、18頁宇○○、宙○○出具之贓物認領保管單各1 紙）。是
    被告庚○○此部分所辯，亦顯不足採。此部分事證明確，被
    告庚○○2 次重利犯行，均堪認定。
貳、新舊刑法之比較：
一、按刑法前於94年2 月2 日修正公布，並於95年7 月1 日施行
    ，另刑法施行法第1 條之1 亦於95年6 月14日經總統以華總
    一義字第09500085181 號令公布施行。按行為後法律有變更
    者，適用行為時之法律，但行為後之法律有利於行為人者，
    適用最有利於行為人之法律，修正後刑法第2 條第1 項定有
    明文。此條規定係規範行為後法律變更所生新舊法律比較適
    用之準據法，本身尚無新舊法比較之問題，於新法施行後，
    應一律適用修正後刑法第2 條第1 項之規定，為「從舊從輕
    」之比較，合先敘明。
二、刑法第28條共犯之適用：
    修正前刑法規定「二人以上共同實施犯罪之行為者，皆為正
    犯」，修正後刑法規定「二人以上共同實行犯罪之行為者，
    皆為正犯」，修法後刑法將完全未參與犯罪行為之實行之陰
    謀共同正犯及預備共同正犯刪除。新舊法比較結果，以修正
    後之刑法第28條，較有利於被告。
三、刑法第33條第5 款法定罰金刑最低刑度之適用：
    本件所應適用刑法第344 條之規定（被害人宇○○部分），
    有罰金刑之規定。惟刑法就罰金刑之規定，依修正前刑法第
    33條第5 款規定，罰金刑應處銀元一元以上，並應依修正前
    罰金罰鍰提高標準條例第1 條規定，就其原定數額得提高為
    2 倍至10倍，但法律已依一定比率規定罰金或罰鍰之數額或
    倍數者，依其規定。惟修正後刑法第33條第5 款則規定：「
    罰金：新臺幣一千元以上，以百元計算之」，而95年6 月14
    日修正公布之刑法施行法第1 條之1 第2 項規定：「94年1
    月7 日刑法修正時，刑法分則編未修正之條文定有罰金者，
    自94年1 月7 日刑法修正施行後，就其所定數額提高為30倍
    ，但72年6 月26 日 至94年1 月7 日新增或修正之條文，就
    其所定數額提高為3倍 」，經比較修正前後之罰金刑輕重，
    該罰金刑之最低刑度於修法後已有加重，故以修正公布施行
    前之規定較有利於被告。
三、定應執行刑之規定：
    被告行為時刑法第51條第5 款規定：「數罪併罰，分別宣告
    告其罪之刑，依下列各款定其應執行者：五宣告多數有期徒
    刑者，於各刑中之最長期以上，各刑合併之刑期以下，定其
    刑期。但不得逾二十年」。而修正後同條款則規定：「宣告
    多數有期徒刑者，於各刑中之最長期以上，各刑合併之刑期
    以下，定其刑期。但不得逾三十年」。經比較結果，修正後
    有關有期徒刑合併定其應執行刑之上限提高至30年，自以修
    正前之規定有利受刑人。
四、罰金刑減輕時之適用：
    刑法罰金刑之減輕，依修正後刑法第67規定，其最高度及最
    低度同減輕之，較修正前刑法第68條所定，僅減輕其最高度
    ，為有利於被告，自應適用修正後之刑法。
五、綜上，經綜合比較新、舊刑法之適用結果，本件被告庚○○
    之重利犯行（被害人宇○○部分），因涉及法定罰金刑最低
    刑度及定應執行刑之適用，以修正前刑法之規定有利於本件
    被告。是本件關於此部分，應依刑法第2 條第1 項前段規定
    ，整體適用修正前之刑法規定，為有利於被告。
參、論罪：
一、核被告己○○所為，係犯槍砲彈藥刀械管制條例第8 條第4
    項之未經許可持有可發射子彈具有殺傷力之改造槍枝罪、刑
    法第305 條之恐嚇危害安全罪。起訴意旨雖認被告係違反槍
    砲彈藥刀械管制條例第8 條第1 項之製造改造可發射子彈具
    殺傷力槍枝罪嫌；然本件被告己○○所為，係犯槍砲彈藥刀
    械管制條例第8 條第4 項之未經許可持有可發射子彈具有殺
    傷力之改造槍枝罪，已如前述，惟起訴之基本社會事實同一
    ，本院自得加以審理，並變更起訴法條。又起訴法條雖漏論
    刑法第305 條之恐嚇危害安全罪，然起訴事實既已載明，本
    院自得併予審究。
二、核被告庚○○所為，係犯槍砲彈藥刀械管制條例第8 條第4
    項之未經許可寄藏可發射子彈具有殺傷力之改造槍枝罪、刑
    法法第305 條之恐嚇危害安全罪（以一行為而觸犯4 個同種
    法益，為想像競合犯，應依刑法第55條規定從一重處斷）、
    刑法第302 條之剝奪他人行動自由罪、刑法第344 條之重利
    罪（共計2 罪）。又被告庚○○所犯上開5 罪間，犯意各別
    ，行為互殊，應予分論併罰。
三、核被告辛○○、辰○○所為，均係犯刑法第302 條之剝奪他
    人行動自由罪。
四、核被告寅○所為，係犯刑法第304 條之強制罪（先後數舉動
    ，時、密接，且持續侵害同一法益，為接續犯，僅成立1 罪
    ）及刑法第302 條之剝奪他人行動自由罪。其所犯上開2 罪
    間，犯意各別，行為互殊，應予分論併罰。
五、起訴意旨另以：被告丁○○（綽號秋皇）於96年5 月5 日凌
    晨在臺北縣中和市○○路之賭場與卯○○（綽號阿標）、丙○○（綽號昆泰）賭博，賭輸150 萬元，回家時巧遇癸○○
    、庚○○、辛○○、李毅凱等人在臺北縣中和市○○路之海
    產店喝酒，丁○○便將輸錢一事告訴癸○○等人，眾人討論
    後懷疑卯○○、丙○○二人詐賭，癸○○另懷疑丙○○於多
    年前搶奪其所開設之賭場，乃共同基於擄人勒贖之犯意聯絡
    ，商議於隔（6 ）日凌晨丁○○將剩餘之賭債交付卯○○時
    ，以丁○○有意與丙○○合開賭場之名義由卯○○以電話約
    丙○○前往台北縣永和市○○路○段之君悅KTV 內見面，約
    定後癸○○、庚○○、辛○○、丁○○、李毅凱、辰○○、
    卯○○等人即先行到達君悅KTV 等候，當日凌晨5 時許丙○○到達君悅KTV 後，丙○○先遭丁○○、癸○○、庚○○、
    李毅凱等人毆打，毆打後將丙○○、卯○○強押上車，載往
    台北縣中和市烘爐地山區某不知名廟宇內繼續毆打，之後再
    將二人載往台北縣新店市○○路○段355 巷27號5 樓庚○○
    所承租當時由寅○所使用之公寓內拘禁，並由寅○及數名姓
    名、年籍不詳之小弟看管，丁○○及癸○○並要求丙○○及
    卯○○需分別交付50萬元及20萬元，以擺平詐賭一事，始得
    釋放，丙○○乃於當日晚間8 時許，以電話聯絡女友亥○○
    ，請求代為籌措50萬元，亥○○備妥後即乘坐計程車前往臺
    北縣中和市○○路與連城路口，由甲○前來拿取50萬元，卯
    ○○則以電話聯絡真實姓名年籍不詳，綽號「丙哥」之男子
    ，代為向真實姓名年籍不詳，綽號「月梅姐」之女子借款20
    萬元，「丙哥」籌得20萬元後，乃前往臺北縣中和市○○路
    與泰和街口交付丁○○，癸○○、丁○○二人得款後，始釋
    放丙○○及卯○○二人，上開勒贖之款項則由眾人朋分花用
    。因認被告庚○○、辛○○、寅○、甲○（下稱庚○○等4
    人）涉刑法第347 條第1 項之擄人勒贖罪嫌。惟查：
(一)按犯罪事實應依證據認定之，無證據不得認定其犯罪事實；
    又不能證明被告犯罪者，應諭知無罪之判決，刑事訴訟法第
    154 條第2 項、第301 條第1 項前段分別定有明文。次按事
    實之認定，應憑證據，如未能發現相當證據，或證據不足以
    證明，自不能以推測或擬制之方法，以為裁判基礎（最高法
    院40年台上字第86號判例參照）。另依刑事訴訟法第161 條
    第1 項之規定：檢察官就被告犯罪事實，應負舉證責任，並
    指出證明之方法。因此，檢察官對於起訴之犯罪事實，應負
    提出證據及說服之實質舉證責任；倘其所提出之證據，不足
    為被告有罪之積極證明，或其指出證明之方法，無從說服法
    院以形成被告有罪之心證，基於無罪推定之原則，自應為被
    告無罪判決之諭知（最高法院92年台上字第128 號判例參照
    ）。另按擄人勒贖罪，須行為人自始有使被害人以財物取贖
    人身之意思，如使被害人交付財物，別有原因，為達其取得
    財物之目的，而剝奪被害人之自由者，除應成立其他財產上
    之犯罪或牽連犯妨害自由罪外，要無成立擄人勒贖罪之餘地
    （最高法院65年台上字第3356號判例參照）。
(二)證人即同案被告丁○○於96年7 月21日偵查具結證稱：96年
    5 月5 日凌晨3 時許，我在中和市○○路與景平路口附近賭
    場賭博完，在中和中山路上海產店遇到癸○○、庚○○、阿
    凱等人在喝酒，我進去與他們一起喝酒，我跟他們說我之前
    賭博情形，覺得被詐賭，當晚我賭輸150 萬，已付20萬，該
    賭場老闆為昆泰即丙○○，每一把牌要抽5 分（即1 萬元抽
    500 元），我欠的130 萬隔天開支票給昆泰，當天贏家是阿
    財，他贏200 萬元不離開，反將錢交給昆泰，借給我們繼續
    賭，所以我懷疑是詐賭，且我為初次在該地賭博，他們不可
    能願意一次借我100 多萬，我向癸○○描述完後，他們建議
    我隔天約昆泰出來處理，我拒絕，我怕被昆泰報復，96年5
    月5 日晚間11時許，我和帶我去賭博的卯○○約在中和市○○街的姊妹海產店見面，打算交付100 萬支票與20萬現金，
    請卯○○轉交給昆泰，120 萬為昆泰打折後之價錢，因當時
    癸○○等人亦在該店用餐，他們阻止我，要我先弄清楚，癸○○等人就問卯○○他和誰和開賭場，卯○○說是昆泰，癸○○想起昆泰就是曾搶劫他們賭場275 萬的人，癸○○就想
    約昆泰出來確認是否為同一人，癸○○就叫卯○○約昆泰於
    96年5 月6 日凌晨2 時在君悅包廂見面，我們及卯○○在包
    箱內等，昆泰一出現，癸○○就說他是搶賭場的人，我問昆
    泰為何要借我錢賭博，他否認是賭場負責人，說他只是去賭
    博，他不承認有借錢給我，還說欠的130 萬不用還，我確定
    我被詐賭，我就打他，之後庚○○、小建（庚○○之弟辛○○）等4 、5 人動手打昆泰，當時昆泰承認搶賭場的事，並
    說要賠償，就我被詐賭的事，也同意還我20萬作為賠償，當
    時聽說有人報警就由我開車帶昆泰去中和烘爐地山下空地，
    車上另有我女友及昆泰，其他人開車跟在後面，癸○○及其
    跟班開2 台車跟在後面，卯○○也有去，到了烘爐地繼續問
    昆泰，卯○○把事情推給昆泰，我們就跟昆泰談如何處理該
    事，昆泰說給50萬，我說50萬連賠我都不夠，更何況是癸○○被搶的事，我就說我不要，叫昆泰去跟癸○○談，嗣癸○○說帶我去賭場的卯○○也要給50萬，因卯○○沒錢，我當
    場用卯○○手機打電話給我朋友炳哥拿50萬借卯○○，炳哥
    同意借20萬給卯○○，炳哥叫1 女子開車送20萬道中和市○○街及連城路口，當場交付20萬給我，我拿走這20萬，當作
    賠詐賭的錢，至昆泰與癸○○之恩怨，我不清楚，我聽說昆
    泰拿50萬給癸○○等人，我沒有拿到錢等語（少連偵卷二第
    333 至336 頁），核與證人即被害人卯○○於98年6 月18日
    本院審理之證述情節大致相符（本院卷一第277 至285 頁）
    。
(三)證人即同案被告癸○○於偵查中證稱：到新店安坑後，昆泰
    說要賠我50萬，我說好，就叫甲○到中和板南路找昆泰女友
    拿錢，錢拿到後，我們就離開了，錢由大家平分等語（少連
    偵卷二第358 頁）；另證人亥○○於偵查中證稱：我於96年
    5 月6 日晚間8 時許，在板橋家中，接到丙○○的電話，請
    我代籌50萬，說他要去賭博，我覺得奇怪，因為他從不曾要
    我幫忙籌錢賭博，我覺得他出事，我回電確認，丙○○只說
    照他指示把錢送到中和市○○路○○路口就對，會有一個年
    輕人坐計程車來跟我拿錢，丙○○沒跟我說對方身分，錢是
    由我存的20萬，另外跟丙○○朋友綽號老兄拿30萬，老兄住
    在中和安邦街，我是坐計程車去安邦街拿的，我知道丙○○
    會賭博，但賭博地點不清楚，丙○○當晚10時許打電話給我
    ，叫我到亞東醫院找他，我當晚11點多見到丙○○，他後來
    跟我說是因為賭債糾紛而被人押走等語（少連偵卷二第351
    至353 頁）。
(四)綜上，本件被告庚○○、辛○○、辰○○、寅○（下稱庚○○等4 人）與同案被告癸○○、戊○○、丁○○顯係以上開
    強暴及脅迫手段，共同剝奪被害人卯○○、丙○○行動自由
    ，而對被害人卯○○、丙○○實施逼債行為；另就上開證人
    所為證述，並無從證明被告甲○與庚○○等4 人或同案被告
    癸○○、戊○○、丁○○，就上述剝奪被害人卯○○、丙○○行動自由罪有犯意連絡及行為分擔。惟起訴之基本社會事
    實同一，本院自得加以審理，並變更起訴法條。又被告庚○○等4 人就上開剝奪他人行動自由罪部分，與被告癸○○、
    戊○○、丁○○（皆由本院通緝中）及其他不詳之人，有犯
    意聯絡及行為分擔，皆應依共同正犯論處。
肆、科刑：
一、本件考量被告己○○漠視法令禁制，自86間起未經許可，竟
    擅自長期持有上開具有殺傷力之改造手槍，而被告庚○○知
    悉己○○所交付之物品，係可發射子彈具有殺傷力之槍枝，
    亦於96年3 月間，同意代為寄藏保管，渠等犯罪之動機、目
    的、手段均非可取；又被告己○○，於醫院門口，為警告仇
    家，復以疑似「信號槍」之不明物體1 支（並未扣案），對
    空鳴槍5 次，以遏阻「阿慶」男子接近醫院，已危害社會治
    安甚鉅；再被告庚○○於海產店飲酒作樂時，僅因鄰桌酒客
    發生口角而起爭執，海產店負責人子○○出面制止雙方爭執
    ，竟夥眾毆打子○○，並搗毀店內桌椅及冰箱，復對子○○
    等4 人恫嚇「如果敢提出告訴，就要對你開槍」等言詞，逼
    令被害人不敢報案，犯罪之手段亦屬惡劣。另被告庚○○、
    辛○○、辰○○、寅○等4 人與被告癸○○、戊○○、丁○○，為要求丙○○及卯○○解決上開詐賭情事，竟共同基於
    剝奪卯○○、丙○○行動自由之犯意，於上開KTV 、中和某
    寺廟及寅○新店住處公寓內，一再以毆打方式圍堵卯○○、
    丙○○，要求丙○○及卯○○2 人須分別交付50萬元及20萬
    元，以擺平詐賭情事，造成被害人丙○○及卯○○2 人身心
    重創，亦嚴重危害社會安寧秩序；再考量本件毆打圍堵被害
    人丙○○及卯○○之過程，被告癸○○、戊○○係居於主謀
    策畫地位，被告丁○○、庚○○、辛○○係全程在場並負責
    動手毆打丙○○及卯○○之主要角色，辰○○僅係在場接聽
    電話及參與圍堵之次要角色；被告寅○另提供上開住處並帶
    領不詳小弟參與圍堵及監控被害人丙○○及卯○○之任務，
    另於上開時、地以石頭砸店方式，對被害人未○○實施討債
    行為；又被告庚○○不思以正當途徑賺取所得，竟從事貸款
    收取重利，另衡以其對被害人宇○○、宙○○貸放金額及收
    取利息數目；另考量被告己○○、庚○○、辛○○、辰○○
    、寅○於本院審理中，皆仍飾詞狡辯、不知悔改，犯後態度
    均屬不佳等一切情狀，爰各量處如主文所示之宣告刑，並分
    別定其應執行刑暨諭知易服勞役之折算標準，以示懲儆。
二、另查被告己○○上開恐嚇犯行、庚○○先後2 次實施重利犯
    行之犯罪時間，均在96年4 月24日以前，核與中華民國九十
    六罪犯減刑條例第2 條第1 項之規定相符，復無同條例第3
    條規定之除外情事存在，併均依同條例第2 條第1 項第3款
    規定減其刑期2 分之1 。次按裁判確定前犯數罪，有應減刑
    與不應減刑者，就應減刑之罪，依第2 條、第4 條、第6條
    至第8 條及前條規定減刑後，與不應減刑之罪之宣告刑，適
    用刑法第51條定其應執行之刑，減刑條例第11條定有明文。
    本件就被告己○○上開2 罪，應依刑法第51條第5 款之規定
    ，定其應執行之刑；被告庚○○上開5 罪部分，則均依刑法
    第2 條第1 項前段之規定，適用修正前刑法第51條第5 款之
    規定，定其應執行之刑。
伍、沒收之諭知：
    扣案之具有殺傷力之改造手槍壹枝（含彈匣壹個，槍枝管制
    編號0000000000）為違禁物，應依刑法第38條第1 項第1 款
    之規定宣告沒收。又扣案之子彈6 顆，經鑑定核無殺傷力，
    均非屬違禁物，自無庸宣告沒收。又其餘扣案如起訴書所載
    之行動電話3 支、鋁棒1 支、無線電1 台、鐵棍1 支、瓦斯
    噴霧器1 支、防身鐵具1 把、切結書1 張、借據1 張、名片
    1 張、存摺1 本、信封21張、本票7 張、借據1 張、身分證
    7 張、土地、建物所有權狀2 張、本票3 張、土地謄本4 張
    、土地轉移契約書1 份、土地登記申請書1 張、印鑑債務清
    償證明2 張、房屋租賃契約1 張、身分證影本3 張、匯款申
    請書4 張、土地所有權狀3 張、印章1 顆、支票3 張、契約
    書2 張、信封1 張、身分證影本1 張、本票1 張、抵押權狀
    1 份、印鑑證明1 張、身分證影本1 張、債務清償證明1 張
    、吳英蘭資料卷1 份、本票（蘇蜀真）6 張、蘇蜀真資料卷
    1 份、本票（高銀泉）2 張、高銀泉資料卷、本票（方銀蘭
    ）4 張、方銀蘭資料卷1 份、本票（林甲松）１張、林甲松
    資料卷、郭益宏資料卷1 份、本票4 張（李英豪）4 張、支
    票18張、和解書1 張、汽車買賣契約書1 張、支票3 張（華
    銀）、支票3 張（台北富邦）、石興建資料影本1 批、球棒
    2 枝、行照1 張、契約書1 份。球棒1 支、台灣土地銀行支
    票3 張、張勝火證件1 袋、支票與支票影本1 袋、切結書與
    帳冊1 本、支票資料夾1 本、汽車讓渡書資料夾1 本、退票
    資料1 本、魏旭榮本票2 張、林木水身分證影本1 張、林木
    水支票影本3 張、李國忠支票影本5 張、借據5 張、范景洲
    身分證影本及本票影本1 張、名片6 盒、狼牙棒1 支、開山
    刀1 把、衣服３件、球棒１支、警用甩棍１支等物品，核與
    本件犯罪無關，或非本件被告供犯罪所用之物，均不另為沒
    收之諭知，併此敘明。
丙、被告己○○不另為無罪部分（起訴書犯罪事實一：被告己○○製造槍枝部分）：
一、公訴意旨另以：被告己○○（綽號布丁）於民國95年底，在
    臺北縣三重市○○街○道具店購買玩具手槍1 枝，購得後在
    不詳時間、地點，以新台幣（下同）2 萬元之代價，請一真
    實姓名年籍不詳，綽號「阿賢」之成年男子，代為將手槍內
    之金屬阻鐵車通，並換裝撞針，製造成可發射子彈具殺傷力
    之手槍（槍枝管制編號：0000000000號），嗣於96年1 月9
    日晚間，因綽號「大頭」之朋友鍾太響在KTV 唱歌時，與他
    人口角遭打傷而送往臺北縣永和市○○街80號耕莘醫院永和
    分院救治，己○○竟於隔（10）日凌晨3 時30分，前往探視
    「大頭」時，在耕莘醫院永和分院前，持上開手槍對空鳴槍
    5 次；嗣於96年3 月間在台北縣中和市某泡沫紅茶店將該槍
    枝交與庚○○（綽號麒麟）寄藏之，而庚○○則於96年7 月
    5 日，在臺北縣中和市○○路26巷11之4 號為警當場查獲，
    並起出上開手槍1 把及無殺傷力之子彈6 顆等物。因認被告
    己○○所為，另係違反槍砲彈藥刀械管制條例第8 條第1 項
    之製造改造可發射子彈具殺傷力槍枝罪嫌。
二、查本件扣得之上開改造手槍1 支，係被告己○○於86間，在
    臺北縣永和市秀朗國小附近，經自稱「劉丁山」（已歿）之
    不詳友人贈送，且己○○未經許可而擅自持有，嗣於96年3
    月間，在台北縣中和市某泡沫紅茶店，將該改造手槍交與庚○○（綽號麒麟）代為寄藏保管；另被告己○○於96年1 月
    9 日晚間，因綽號「大頭」之朋友鍾太響在KTV 唱歌時，與
    他人口角而遭打傷，經送往耕莘醫院永和分院救治，嗣己○○於隔（10）日凌晨3 時30分，見疑似綽號「阿慶」男子前
    來醫院尋仇，竟持疑似「信號槍」之不明物體1 支（並未扣
    案），並基於加害「阿慶」男子生命、身體之犯意，在耕莘
    醫院永和分院前，對空鳴槍5 次，以遏阻「阿慶」男子接近
    醫院，已如前述。
三、公訴意旨認被告己○○另涉製造改造可發射子彈具殺傷力槍
    枝罪嫌，係以被告己○○於96年7 月5 日曾於偵查中供稱：
    96年1 月永和耕莘醫院開槍案，是我開槍，使用的槍枝是我
    於95年底在三重永福街道具店買的玩具槍，是我花2 萬元請
    朋友阿賢幫我改造，連同子彈改製，玩具子彈為金屬製共10
    顆2 萬元云云（少連偵卷二第207 、208 頁）為其主要論據
    。惟查：本件扣得之上開改造手槍1 支，經送鑑定，經檢視
    槍枝，尚未發現擊發子彈後產生之明顯煙燻痕跡，且槍管內
    處亦無子彈經射擊後可檢出之鉛－銻－鋇特性金屬成分，有
    內政部警政署刑事警察局97年11月3 日刑鑑字第0970154925
    號函及憲兵司令部刑事鑑識中心97年12月26日憲直刑鑑字第
    0970002018號鑑定書1 份在卷可稽（本院卷一第110 、168
    頁）；是本件扣得之改造手槍，是否被告己○○於上開時、
    地前往永和耕莘醫院對空鳴槍之槍枝，自非無疑。
四、本件復查無其他積極證據，足認被告己○○就此部分有何公
    訴意旨指稱之製造改造槍枝罪嫌；此部分既屬不能證明，本
    應為無罪之諭知，然起訴意旨認此部分如成立犯罪，因與被
    告己○○上開論罪之犯非法持有可發射子彈具殺傷力之槍枝
    罪部分，係屬有裁判上一罪之吸收關係，爰不另為無罪之諭
    知，併此敘明。
丁、甲○無罪部分（起訴犯罪事實三、八）：
一、公訴意旨另以：
(一)被告癸○○、李毅凱、甲○（下稱癸○○等3 人），於96年
    4 月27日上午8 時45分許，在臺北縣永和市○○路○ 段與仁
    愛街口，因不滿被害人巳○○（原名地○○，下仍稱地○○
    ）所駕駛之營業小客車於等侯紅燈時未立即讓出車道，而將
    地○○攔下，竟基於傷害之犯意聯絡，分持鋁製棒球棒毆及
    徒手毆打地○○，致受有左側眼瞼挫傷、左側前臂挫傷等傷
    害（被告甲○部分並未提出傷害告訴，此部分另為不受理，
    詳後述）；又癸○○等3 人毆打地○○後，更以「已記下你
    的車號，不准報警」等言詞恐嚇地○○，致心生畏懼，嗣因
    地○○記下癸○○之車號，乃報警循線查獲。因認被告甲○
    另犯刑法第305 條之恐嚇危害安全罪嫌。
(二)被告丁○○（綽號秋皇）於96年5 月5 日凌晨在臺北縣中和
    市○○路之賭場與卯○○（綽號阿標）、丙○○（綽號昆泰
    ）賭博，賭輸150 萬元，回家時巧遇癸○○、庚○○、辛○○、李毅凱等人在臺北縣中和市○○路之海產店喝酒，丁○○便將輸錢一事告訴癸○○等人，眾人討論後懷疑卯○○、
    丙○○二人詐賭，癸○○另懷疑丙○○於多年前搶奪其所開
    設之賭場，乃共同基於擄人勒贖之犯意聯絡，商議於隔（6
    ）日凌晨丁○○將剩餘之賭債交付卯○○時，以丁○○有意
    與丙○○合開賭場之名義由卯○○以電話約丙○○前往台北
    縣永和市○○路○段之君悅KTV 內見面，約定後癸○○、庚○○、辛○○、丁○○、李毅凱、辰○○、卯○○等人即先
    行到達君悅KTV 等候，當日凌晨5 時許丙○○到達君悅KTV
    後，丙○○先遭丁○○、癸○○、庚○○、李毅凱等人毆打
    ，毆打後將丙○○、卯○○強押上車，載往台北縣中和市烘
    爐地山區某不知名廟宇內繼續毆打，之後再將二人載往台北
    縣新店市○○路○段355 巷27號5 樓庚○○所承租當時由寅
    ○所使用之公寓內拘禁，並由寅○及數名姓名、年籍不詳之
    小弟看管，丁○○及癸○○並要求丙○○及卯○○需分別交
    付50萬元及20萬元，以擺平詐賭一事，始得釋放，丙○○乃
    於當日晚間8 時許，以電話聯絡女友亥○○，請求代為籌措
    50萬元，亥○○備妥後即乘坐計程車前往臺北縣中和市○○
    路與連城路口，由甲○前來拿取50萬元，卯○○則以電話聯
    絡真實姓名年籍不詳，綽號「丙哥」之男子，代為向真實姓
    名年籍不詳，綽號「月梅姐」之女子借款20 萬 元，「丙哥
    」籌得20萬元後，乃前往臺北縣中和市○○路與泰和街口交
    付丁○○，癸○○、丁○○二人得款後，始釋放丙○○及卯
    ○○二人，上開勒贖之款項則由眾人朋分花用。因認被告甲○另涉刑法第347 條第1 項之擄人勒贖罪嫌。
二、按犯罪事實應依證據認定之，無證據不得認定其犯罪事實。
    不能證明被告犯罪者，應諭知無罪之判決，刑事訴訟法第
    154 條第2 項、第301 條第1 項前段分別定有明文。次按事
    實之認定，應憑證據，如未能發現相當證據，或證據不足以
    證明，自不能以推測或擬制之方法，以為裁判基礎（最高法
    院40年台上字第86號判例參照）。另依刑事訴訟法第161 條
    第1 項之規定：檢察官就被告犯罪事實，應負舉證責任，並
    指出證明之方法。因此，檢察官對於起訴之犯罪事實，應負
    提出證據及說服之實質舉證責任；倘其所提出之證據，不足
    為被告有罪之積極證明，或其指出證明之方法，無從說服法
    院以形成被告有罪之心證，基於無罪推定之原則，自應為被
    告無罪判決之諭知（最高法院92年台上字第128 號判例參照
    ）。另按擄人勒贖罪，須行為人自始有使被害人以財物取贖
    人身之意思，如使被害人交付財物，別有原因，為達其取得
    財物之目的，而剝奪被害人之自由者，除應成立其他財產上
    之犯罪或牽連犯妨害自由罪外，要無成立擄人勒贖罪之餘地
    （最高法院65年台上字第3356號判例參照）。經查：
(一)訊據被告甲○堅決否認有與癸○○、李毅凱共同毆打及恐嚇
    地○○之犯行。公訴意旨認被告甲○涉犯此部分恐嚇危害安
    全罪嫌，係以被害人地○○於警詢指述其遭受被告癸○○及
    其他2 位不詳之人分持鋁製棒球及以徒手方式毆打並恐嚇地
    ○○，而為其主要依據。惟查，本件證人即被害人地○○於
    於96年4 月27日警詢時證稱其完全不認識毆打及恐嚇之3 人
    （少連偵一卷第273 頁）；另於96年5 月2 日警詢時，經警
    提示口卡照片，被害人地○○指證毆打及恐嚇之人，係癸○○、酉○○及辰○○3 人（偵他卷第164 頁）。是被告甲○
    是否有參與此部分傷害及恐嚇犯行，亦非無疑。綜上，公訴
    意旨所舉上開證據，均不足為被告甲○此部分恐嚇行為。本
    件復查無其他積極證據，足資認定被告甲○有公訴意旨指稱
    及恐嚇犯行，揆諸上揭法條及判例之說明，自應為被告無罪
    之諭知（傷害部分，另為不受理之諭知，詳後述）。
(二)本件係被告庚○○、辛○○、辰○○、寅○（下稱庚○○等
    4 人）與同案被告癸○○、戊○○、丁○○顯係以上開強暴
    及脅迫手段，共同剝奪被害人卯○○、丙○○行動自由，而
    對被害人卯○○、丙○○實施逼債行為；另就上開證人所為
    證述，並無從證明被告甲○與庚○○等4 人或同案被告癸○○、戊○○、丁○○，就上述剝奪被害人卯○○、丙○○行
    動自由罪有犯意連絡及行為分擔。本件復查無其他積極證據
    ，足認被告甲○有公訴意旨指稱之擄人勒贖罪嫌。此部分既
    不能證明被告甲○犯罪，自應為被告甲○無罪之諭知。
戊、被告寅○、甲○不受理部分：
一、公訴意旨另以（起訴書犯罪事實三、五、七部分）：
(一)被告癸○○、李毅凱、甲○3 人，於96年4 月27日上午8 時
    45分許，在臺北縣永和市○○路○ 段與仁愛街口，因不滿地
    ○○所駕駛之營業小客車於等侯紅燈時未立即讓出車道，而
    將地○○攔下，基於傷害之犯意聯絡，分持鋁製棒球棒毆及
    徒手毆打地○○，致受有左側眼瞼挫傷、左側前臂挫傷等傷
    害，因認被告甲○涉犯刑法第277條第1項之傷害罪嫌。
(二)被告癸○○、戊○○、寅○、甲○等人，於96年5 月28日凌
    凌晨1 時40分許，在臺北縣永和市○○路○ 段129 號永和錢
    櫃KTV 內，以收費太高為由，基於毀損之犯意聯絡，毀損店
    內11樓133 號包廂內之液晶電視及音箱設備、杯子等物，致
    不堪使用，因認被告寅○、甲○均犯刑法第354 條之毀損罪
    嫌。
(三)被告癸○○、寅○、戊○○、辰○○、甲○等人，於96年5
    月31日下午2 時許，在臺北縣中和市○○路好樂迪KTV 內飲
    酒時，適有被害人即酒客丑○○路過辰○○之身旁，無故遭
    辰○○以台語辱罵「看啥肖」後，即以電話召集包廂內之癸○○等人，基於傷害之犯意聯絡，於樓梯間分持滅火器、徒
    手等方式圍毆丑○○，致受有右眼創傷性前房出血、右眼角
    膜擦傷、右臉撕裂傷等傷害，因認被告寅○、甲○均犯刑法
    第277 條第1 項之傷害罪嫌。
二、按告訴乃論之罪，未經告訴者，法院應諭知不受理之判決。
    又告訴乃論之罪，告訴人於第一審辯論終結前，得撤回其告
    告訴；且對於共犯之一人撤回告訴者，其效力及於其他共犯
    ；又起訴程序違背規定者，法院應諭知不受理之判決，告訴
    經撤回者，法院亦應諭知不受理之判決，刑事訴訟法第238
    條第1 項、第239 條第1 項前段、第303 條第1 款、第3 款
    定有明文。
三、本件被告甲○傷害被害人地○○部分，被告寅○、甲○毀損
    錢櫃KTV 部分，被告寅○、甲○傷害丑○○部分，經檢察官
    提起公訴，認被告寅○、甲○所為係涉犯刑法第277 條第1
    項之傷害罪或同法第354 條之毀損罪；而上開2 罪，依刑法
    第287 條前段、第357 條之規定，均須告訴乃論。
四、查本件被告甲○傷害被害人地○○部分，被害人地○○並未
    提出告訴，已如前述；至被告寅○、甲○毀損好樂迪KTV 部
    分，被告寅○、甲○傷害丑○○部分，業經錢櫃企業股份有
    限公司對共同被告寅○撤回告訴，其效力並及於其他共犯即
    被告甲○等情，有撤回告訴狀2 紙在卷可稽（本院卷四第26
    頁、卷四第107 頁），揆諸前開說明，爰不經言詞辯論，逕
    為諭知不受理之判決。
己、據上論斷，應依刑事訴訟法第299 條第1 項前段、第301 條
    第1 項、第303 條第1 款、第3 款、第307 條，刑法第2 條
    第1 項前段、第11條前段、第28條、38條第1 項第1 款、刑
    法第302 條第1 項、第304 條、第305 條、第55條、第51條
    第5 款，修正前刑法第51條第5 款，中華民國九十六年罪犯
    減刑條例第2 條第1 項第3 款、第7 條、第11條，刑法施行
    法第1 條之1 ，判決如主文。
本案經檢察官黃嘉妮到庭執行職務。
中    華    民    國    99    年    8     月    31    日
                  刑事第三庭  審判長法  官  王屏夏
                                    法  官  王偉光
                                    法  官  蘇揚旭
上列正本證明與原本無異。
如不服本判決，應於判決送達後10日內敘明上訴理由，向本院提
出上訴狀 (應附繕本) ，上訴於臺灣高等法院。其未敘述上訴理
由者，應於上訴期間屆滿後20日內向本院補提理由書「切勿逕送
上級法院」。
                                    書記官  李郁禎
中    華    民    國    99    年    9     月    6     日
附錄本案論罪科刑法條全文：
槍砲彈藥刀械管制條例第8條
未經許可，製造、販賣或運輸鋼筆槍、瓦斯槍、麻醉槍、獵槍、
空氣槍或第4 條第1 項第1 款所定其他可發射金屬或子彈具有殺
傷力之各式槍砲者，處無期徒刑或5 年以上有期徒刑，併科新臺
幣1 千萬元以下罰金。
未經許可，轉讓、出租或出借前項所列槍枝者，處5 年以上有期
徒刑，併科新臺幣1 千萬元以下罰金。
意圖供自己或他人犯罪之用，而犯前二項之罪者，處無期徒刑或
7 年以上有期徒刑，併科新臺幣1 千萬元以下罰金。
未經許可，持有、寄藏或意圖販賣而陳列第1 項所列槍枝者，處
3 年以上10年以下有期徒刑，併科新臺幣700 萬元以下罰金。
第1項至第3項之未遂犯罰之。
刑法第302 條（剝奪他人行動自由罪）
私行拘禁或以其他非法方法，剝奪人之行動自由者，處5 年以下
有期徒刑、拘役或3 百元以下罰金。
因而致人於死者，處無期徒刑或 7 年以上有期徒刑，致重傷者
，處 3 年以上 10 年以下有期徒刑。
第 1 項之未遂犯罰之。
刑法第304 條（強制罪）
以強暴、脅迫使人行無義務之事或妨害人行使權利者，處3 年以
下有期徒刑、拘役或3 百元以下罰金。
前項之未遂犯罰之。
刑法第305 條（恐嚇危害安全罪）
以加害生命、身體、自由、名譽、財產之事，恐嚇他人致生危害
於安全者，處2 年以下有期徒刑、拘役或3 百元以下罰金。
刑法第344 條（重利罪）
乘他人急迫、輕率或無經驗貸以金錢或其他物品，而取得與原本
顯不相當之重利者，處1 年以下有期徒刑、拘役或科或併科1 千
元以下罰金。


司法院資訊處製作；財團法人民間司法改革基金會備份。
